臺灣高等法院民事裁定  
110年度聲再字第18號
聲  請  人  簡誌重  
法定代理人  李堉臣  
上列聲請人因與相對人余建華間訴訟救助聲請再審事件，對於中
華民國108年12月13日本院108年度聲再字第119號、109年5月20
日最高法院109年度台抗字第690號確定裁定、109年12月9日最高
法院109年度台聲字第2945號確定裁定，聲請再審，本院裁定如
下：
      主  文
聲請駁回。
聲請訴訟費用由聲請人負擔。
      理  由
一、按對於審級不同之法院就同一事件所為之判決，提起再審之
    訴者，專屬上級法院合併管轄。但對於第三審法院之判決，
    係本於民事訴訟法第496條第1項第9款至第13款事由，聲明
    不服者，專屬原第二審法院管轄，民事訴訟法第499條第2項
    定有明文。此規定於聲請再審程序準用之，為同法第507條
    所明定。查聲請人前因與相對人間請求拆屋還地等事件，對
    本院104年度重上字第572號確定判決提起再審之訴，經本院
    以106年度重再字第7號裁定核定訴訟標的價額及限期命補繳
    裁判費，聲請人提起抗告，經最高法院以106年度台抗字第5
    77號裁定駁回確定。聲請人對於本院106年度聲再字第107號
    裁定、最高法院108年度台抗字第637號確定裁定(二裁定合
    稱前確定裁定)聲請再審；本院於民國108年12月13日以108
    年度聲再字第119號裁定駁回聲請，聲請人不服提起抗告，
    經最高法院於109年5月20日以109年度台抗字第690裁定駁回
    抗告確定，聲請人就前述二確定裁定聲請再審，經最高法院
    於109年12月9日以109年度台聲字第2945號裁定駁回確定（
    聲請人將「台聲」誤載為「台抗」；與前述二確定裁定合稱
    原確定裁定）。聲請人以原確定裁定有民事訴訟法第496條
    第1項第13款「當事人發現未經斟酌之證物或得使用該證物
    」之再審事由，聲請再審，依前開說明，本件應專屬本院管
    轄，合先敘明。
二、次按聲請再審，依民事訴訟法第507條準用同法第501條第1 
    項第4款之規定，應表明再審之理由。所謂表明再審理由，
    係指必須敘明確定裁定有何合於法定再審事由之具體情形而
    言。否則其聲請即屬不合法，且毋庸命其補正，逕行駁回之
    （最高法院60年台抗字第688號判決先例、70年度台聲字第6
    4號裁判意旨參照）。又當事人提起再審之訴或聲請再審，
    雖聲明係對某件再審判決或裁定為再審，但審查其再審訴狀
    理由，實為指摘原確定裁判或前次之再審裁判如何違法，而
    對該聲明不服之再審判決或裁定，則毫未指明有如何法定再
    審理由。此種情形，可認為未合法表明再審理由，逕以其再
    審 (再審之訴或聲請再審) 為不合法駁回之（最高法院69年
    2月5日69年度第3次民事庭會議決定㈠參照）。
三、聲請人主張原確定裁定有民事訴訟法第496條第1項第13款之
    再審事由，據以聲請再審，核其「民事聲請再審狀」所表明
    之再審理由，係以原確定裁定未傳訊簡士欽等18人為證人，
    而有重要證據漏未審酌，違背經驗法則及論理法則云云。惟
    查，聲請再審狀對於原確定裁定究竟有如何合於民事訴訟法
    第496條第1項第13款規定之具體情事，並未敘明（其所稱未
    傳訊切結書所載簡士欽等18人為證人等語，僅係在說明其對
    於前訴訟程序即本院104年度重上字第572號確定判決不服之
    理由），難謂其已合法表明再審理由，依前揭說明，其聲請
    再審自非合法，應予駁回。　　
四、據上論結，本件再審之聲請為不合法，爰裁定如主文。 
中　　華　　民　　國　　110 　年　　2 　　月　　25　　日
                  民事第十九庭
                        審判長法  官  魏麗娟
                              法  官  潘進柳
                              法  官  張婷妮
正本係照原本作成。
如不服本裁定，應於收受送達後10日內向本院提出抗告狀，並應
繳納抗告費新臺幣１千元。
中　　華　　民　　國　　110 　年　　2 　　月　　25　　日

　　　　　　　　　　　　　    書記官  張英彥